【裁判字號】    95,上訴,860
【裁判日期】    950731
【裁判案由】    違反毒品危害防制條例
【裁判全文】
臺灣高等法院高雄分院刑事判決         95年度上訴字第860號
上  訴  人  臺灣高雄地方法院檢察署檢察官
被      告  甲○○
上列上訴人因被告違反毒品危害防制條例案件，不服臺灣高雄地
方法院95年度訴字第554 號中華民國95年3 月23日第一審判決（
起訴案號：臺灣高雄地方法院檢察署95年度毒偵字第609 號），
提起上訴，暨移送併案（案號：同署95年毒偵字第3342、2951號
，台灣彰化地方法院檢察署95年度毒偵字第2024、2579號），本
院判決如下：
    主  文
原判決撤銷。
甲○○連續施用第一級毒品，處有期徒刑壹年貳月。扣案之第一
級毒品海洛因陸包（驗後合計淨重肆點玖伍公克，空包裝總重參
點壹陸公克）及摻海洛因成分之殘渣袋貳個，均沒收銷燬；注射
針筒陸支、塑膠罐壹個、塑膠鏟子壹支、空夾鍊袋壹拾伍個、自
製勺子貳支，均沒收。
    事  實
一、甲○○前因施用毒品案件，經台灣高雄地方法院以91年度毒
    聲字第6553號裁定送觀察勒戒，因無繼續施用毒品傾向，於
    民國94年4 月25日出勒戒所，並經台灣高雄地方法院檢察署
    檢察官於94年5 月9 日以94年度偵緝字第717 號為不起訴處
    分。詎甲○○仍未戒除毒癮，竟基於施用第一級毒品海洛因
    之概括犯意，於上開觀察勒戒期滿釋放後之5年內，自94年4
    月25日出勒戒所後某日起，至95年6 月1 日下午1 時20分前
    3 日之某時止，在彰化縣鹿港鎮鹿港公園內廁所內、鹿港鎮
    某處（其工作場所或友人住處，地址均不詳）、高雄縣岡山
    鎮火車站廁所內，或其他不詳處所，以將海洛因摻入香煙內
    點火或以針筒注射方式，施用第一級毒品海洛因多次。嗣於
    (一)94年10月26日晚上11時40分許，在嘉義市○區○○○路36
    7 號；(二)95年3 月6 日晚上8 時30日許，在高雄縣橋頭鄉○
    ○村○○街6 巷口，為警盤查，甲○○交出第一毒品洛因6
    包（合計淨重4.95公克，空包裝重3.16公克）、供施用第一
    級毒品海洛因所用之注射針筒2 支、塑膠鏟子1 支及裝洛因
    之塑膠罐1 個；(三)95年3 月30日下午4 時10分許，在高雄縣
    岡山鎮○○○路、中山南路口查獲，取出甲○○所有含海洛
    因成分之殘渣袋2 個、預備供施用毒品所用之空夾鍊袋15個
    、自製勺子2 支、注射針筒3 支；(四)95年5 月5 日中午12時
    許，為警在彰化縣福興鄉○○村○○○段粘厝小段569 地號
    土地工寮內查獲其竊取電纜線，並坦承施用第一級毒品海洛
    因，而在同鄉○○村○○路○ 段790 巷11弄14號2 樓扣得甲
    ○○所有供施用海洛因所用之注射筒1 支；(五)於95年6 月1
    日下午1 時20分許，在彰化縣鹿港鎮○○路222 號查獲，並
    扣得非甲○○所有之注射針筒2 支及空袋1 個，因而查獲全
    情。
二、案經嘉義市警察局第二分局報告臺灣嘉義地方法院檢察署呈
    請臺灣高等法院檢察署移轉臺灣高雄地方法院檢察署檢察官
    偵查起訴及併案審理。
    理  由
一、訊據被告除事實欄(三)部分之事實否認犯行外，對於上開事實
    欄(一)、(二)、(四)、(五)施用毒品海洛因之犯行，坦承不諱（事實
    (一)部分見原審卷卅頁，事實(二)部分見高雄地檢署95年度毒偵
    字第2484號卷十至十一頁、卅七頁警、偵訊筆錄，事實(四)部
    分見彰化地檢署95年度毒偵字第2024號卷十二頁背面警訊筆
    錄，事實(五)部分見彰化地檢署95毒偵字2579號案警卷三頁）
    ；又被告5 次查獲時所採尿液均有嗎啡反應，依序亦有長榮
    大學94年11月9 日管藥認可字第0005號確認報告（警一卷四
    頁）、台灣檢驗科技股份有限公司95年3 月21日KＺ00000000
    0000號濫用藥物尿液檢驗報告（本院卷十七頁）、高雄市立
    凱旋醫院95年4 月10日A00000000 號濫用藥物尿液檢驗報告
    （本院卷六二頁)、 詮昕科技股份有限公司95年5 月19日D-
    179 號濫用藥物尿液檢驗報告（本院卷四三頁）、95年6 月
    13日D-225 號濫用藥物尿液檢驗報告（彰化地檢署95年度毒
    偵字第2579號案警卷十七頁）。被告於事實(二)查獲之6 包白
    色粉末、事實(三)查獲之2 個摻有白色粉末之殘渣袋，依序經
    法務部調查局鑑定有第一級毒品海洛因成分，有該局95年6
    月2 日調科壹字第220023285 號、95年6 月13日調科壹字第
    220023309 號鑑定通知書可証（本院卷五七頁、六八頁），
    復有被告所有海洛因6 包（合計淨重4.95公克，空包裝重3.
    16公克）、含海洛因成分之殘渣袋2 個、注射針筒6 支、塑
    膠罐1 個、塑膠鏟子1 支、空夾鍊袋15個、自製勺子2 支扣
    案可資佐証，被告雖否認事實(三)之犯罪事實，尚非可採。而
    其被告自白事實(一)、(二)、(四)、(五)之犯行，與事實相符，其自
    白可採為被告有罪之証據。又被告前因施用毒品案件，經原
    審以91年度毒聲字第6553號裁定送觀察勒戒，因無繼續施用
    毒品傾向，於94年4 月25日出勒戒所，並經台灣高雄地方法
    院檢察署檢察官於94年5 月9 日以94年度偵緝字第717 號為
    不起訴處分之事實，有臺灣高等法院被告前案紀錄表在卷可
    按（本院卷廿三至廿四頁）。綜上所述，被告前曾犯施用毒
    品罪，且於前揭勒戒完畢釋放後，5 年內再犯本件施用第一
    級毒品海洛因，事證應屬明確，其犯行應堪認定。
二、按海洛因係屬毒品危害防制條例第2 條第2 項第1 款所規定
    之第一級毒品，是核被告所為，係犯毒品危害防制條例第10
    條第1 項施用第一級毒品罪。被告持有第一級毒品，復進而
    施用，其持有第一級毒品之低度行為，為施用第一級毒品之
    高度行為所吸收，不另論罪。被告行為後，刑法第56條連續
    犯之規定，業於94年1 月7 日修正公布刪除，並於95年7 月
    1 日施行，則被告之犯行，因行為後新法業已刪除連續犯之
    規定，此刪除雖非犯罪構成要件之變更，但顯已影響行為人
    刑罰之法律效果，自屬法律有變更，依新法第2 條第1 項規
    定，比較新、舊法結果，仍應適用較有利於被告之行為時法
    律即舊法論以連續犯（最高法院95年第8 次刑事庭會議決議
    參照）。是被告連續施用第一級毒品海洛因之犯行，時間緊
    接、手法相同，觸犯構成要件相同之罪名，顯係基於概括犯
    意為之，為連續犯，依刑法第56條之規定以一罪論，並加重
    其刑。被告自94年4 月25日出勒戒所後某日起，至94年10月
    26日晚上11時21分許回溯26小時內某時間之間，及自94年10
    月26日晚上11時55分警訊結束後，至95年6 月1 日下午1 時
    20分前3 日之某時止，施用第一級毒品海洛因之犯行雖未據
    檢察官提起公訴，惟此部分與檢察官起訴經本院判決有罪部
    分有連續犯之裁判上一罪關係，本院自得一併審理。
四、原審據以論處被告罪刑，固非無見。惟查：被告自94年4 月
    25日出勒戒所後某日起，至94年10月26日晚上11時21分許回
    溯26小時內某時間之間，及自94年10月26日晚上11時55分警
    訊結束後，至95年6 月1 日下午1 時20分前3 日之某時止，
    連續施用毒品海洛因之犯行，原審未及審酌，自有未洽。檢
    察官執此提起上訴為有理由，自應由本院將原判決撤銷改判
    。審酌被告前因施用毒品案件，經勒戒期滿後，仍未戒絕毒
    品，再犯相同之罪，且於偵審中又再犯施用毒品罪為警查獲
    ，顯見其戒毒意志不堅，惟念其施用毒品乃自戕一己健康，
    尚未危害他人，且其犯後坦承犯行等一切情狀，量處如主文
    第2 項所示之刑。又扣案之前開白色粉末6 包屬第一級毒品
    海洛因，且該包裝袋及另扣案摻有海洛因之殘渣袋2 個，與
    其內毒品業均已無法析離，應同視為第一級毒品無訛，不問
    屬於犯人與否，依本條例第18條第1 項前段規定沒收銷燬之
    ，至於送驗耗費之海洛因部分，既已滅失不存在，自無宣告
    沒收銷燬之必要。事實(二)查扣之物（除海洛因外）係被告施
    用第一級毒品海洛因之用，為被告自承不諱（高雄地檢署95
    年度毒偵字第2484號卷三至四頁），事實(三)查扣之物（除海
    洛因殘渣袋外）係被告預備施用第一級毒品海洛因之用，為
    証人朱敏華及林卿筎於警訊陳明（警二卷五頁、八頁），事
    實(四)查扣之物係被告施用第一級毒品海洛因之用，為被告於
    警訊承認（彰化地檢署95年度毒偵字第2024號卷十二頁），
    應依刑法第38條第1 項第2 款宣告沒收之。事實(五)查扣之物
    非被告所有（彰化縣警察局鹿港分局鹿警分偵字000000000
    號卷第二頁背面及三頁），自不得宣告沒收，併予敘明。
五、被告經合法傳喚，無正當理由未到庭，爰不待其到庭陳述，
    逕行判決。
六、據上論斷，應依刑事訴訟法第369 條第1 項前段、第371 條
    、第364 條、第299 條第1 項前段，毒品危害防制條例第10
    條第1 項、第18條第1 項前段，刑法第2 條第1 項、第11條
    、修正前刑法第56條、刑法第38條第1 項第2 款，判決如主
    文。
本案經檢察官吳文忠到庭執行職務。
中    華    民    國    95    年    7     月    31    日
                  刑事第八庭    審判長法  官  李炫德
                                      法  官  李淑惠
                                      法  官  簡志瑩
以上正本證明與原本無異。
如不服本判決應於收受本判決後10日內向本院提出上訴書狀，其
未敘述上訴理由者，並得於提起上訴後10日內向本院補提理由書
狀（均須按他造當事人之人數附繕本）「切勿逕送上級法院」。
中    華    民    國    95    年    7     月    31    日
                                      書記官  黃英彥
附錄本件判決論罪科刑法條：
毒品害防制條例第10條第1項：施用第一級毒品者，處六月以上
五年以下有期徒刑。


司法院資訊處製作；財團法人民間司法改革基金會備份。
